臺灣臺北地方法院民事裁定　九十一年小上字第四八號
　　上　訴　人　乙○○
　　被上訴人　　甲○○○○○○.
　　法定代理人　蘇克特
右當事人間損害賠償事件，上訴人對於中華民國九十年十二月十九日本院台北簡易庭
九十年度北小字第一五八四號第一審判決提起上訴，本院裁定如左：
    主      文
上訴駁回。
第二審訴訟費用新台幣玖佰陸拾捌元由上訴人負擔。
    理      由
一、按對小額程序第一審裁判之上訴或抗告，非以其違背法令為理由，不得為之；上
    訴狀內應記載上訴理由，表明下列各款事項：一、原判決所違背之法令及其具體
    內容。二、依訴訟資料可認為原判決有違背法令之具體事實，民事訴訟法第四百
    三十六條之二十四第二項、第四百三十條之二十五定有明文。又上訴狀內未表明
    上訴理由者，上訴人應於提起上訴後二十日內，提出理由書於原審法院；未提出
    者，無庸命其補正，由原第二審法院以裁定駁回之，為民事訴訟法第四百三十六
    條之三十二第二項準用同法第四百七十一條、第四百四十四條第一項所明定。是
    對於小額程序之第一審裁判提起上訴時，如上訴論旨並未具體指出原審認定事實
    有如何違反法令情事，更未具體指明其所違反法令之條項或其內容，自不得謂已
    合法表明上訴理由，其上訴難認為合法（最高法院七十年度台上字第七二０號判
    例意旨參照），而屬上訴不合程式，第二審法院應依同法第四百三十六條之三十
    二第二項準用同法第四百四十四條第一項以裁定駁回之（最高法院七十二年度台
    聲字第一一三號裁判意旨參照）。
二、再按民事訴訟法第四百六十八條規定，判決不適用法規或適用不當者，為違背法
    令。而判決有同法第四百六十九條所列各情形之一者，為當然違背法令。是當事
    人提起上訴，如依民事訴訟法第四百六十八條規定，以原審判決有不適用法規或
    適用法規不當為理由時，其上訴狀或理由書應有具體之指摘，並揭示該法條之條
    項或其內容。若係成文法以外之法則，應揭示該法則之旨趣。倘為司法院解釋、
    或本院之判例，則應揭示該盼解之字號或其內容。如依民事訴訟法第四百六十九
    條所列各款情形為理由時，其上訴狀或理由書，應揭示合於該條款之事實。上訴
    狀或理由書如未依此項方法表明，或其所表明者，顯與上開法條規定之情形不相
    合時，及難認為已對原審判決之違背法令有具體之指摘，其上訴自難認為合法。
三、本件上訴人對原審判決提起上訴，其上訴理由略以：(一)旅行業者係以提供旅遊服
    務商品，若所提供之服務內容隱藏瑕疵造成瑕疵損害，自應有消費者保護法第七
    條規定之適用，(二)飯店提供運送行李服務，為飯店吸引顧客增加競爭力之商品服
    務，故飯店對於僱用工讀生運送行李所可能造成行李遺失之風險亦應負擔，故旅
    行業者亦應負商品製造人之責任，(三)飯店為旅行社之履行輔助人，故其故意、過
    失行為，旅行社應與自已之故意過失負同一責任，而旅遊之債之本旨應為保障旅
    客旅遊之生命、身體、財產上之安全與出國無異，故旅行社之服務造成上訴人財
    產損害為違反債之本旨之債務不履行，故應負民法第二百二十七條之不完全給付
    之責任，(四)又飯店為旅行社之僱用人，因故意、過失不法侵害他人之財產造成損
    害，故亦得依民法第一百八十四條及第一百八十八條之侵權責任，(五)行李遺失既
    為常有之事，未何契約中定型化約款並未有任何明確處理之規定，是否定型化契
    約條款有違反誠信原則之可能，(六)另民法尚有旅店場所主人之責任，為何此旅店
    為旅行社之履行輔助人地位時，反而無責任，為此請求廢棄原判決云云。
四、經查本件原審以雙方所簽訂之旅遊契約內容，就有關上訴人主張行李遺失乙節，
    是否事歸責於被上訴人之事由或者可歸責於國外飯店之事由？而為認定兩造間之
    權利義務關係，而以「原告之行李係在放置於飯店之房間門口之後，原本應該由
    飯店之服務人員將各位團員之行李收齊後，運送到被告所僱請之遊覽車上或車旁
    ，交給領隊或者遊攬車之司機看管，但卻在此一運送過程遺失，遺失之原因，實
    不一而足：：該行李既然尚未交予領隊或者被牛僱請之遊攬車司機看管，所發生
    之行李遺失，即非屬於可歸責於被告之事由：：」（見原審判決理由要領二第三
    頁第三行至第十三行），因認被上訴之主張為可採，而為上訴人不利之判斷，上
    訴人雖主張被上訴人應對其行李遺失乙節應負賠償之責，然究其上訴理內內容，
    仍係就主張依消費者保護法、民法有關不完全給付、侵權行為及旅店主人責任之
    規定被上訴人對於上訴人遺失行李乙節應負責，惟對於原審判決並無具體指出原
    審上開職權之行使有如何違反法令情事，更未指明其所違反法令之條項或內容及
    具體指摘原審判決究係違反種經驗法則或論理法則，實難認上訴人業已合法表明
    「原判決有違背法令」之上訴理由，是上訴人僅空言主張被上訴人應負擔賠償行
    李遺失之損害部分，復未具體揭示原判決尚有何合於該民事訴訟法第四百六十九
    條所列各款之事實，揆諸前揭說明，自不得謂已合法表明上訴理由。綜上，其上
    訴不合程式，顯難認為合法，自應由第二審法院以裁定駁回之。
五、本件訴訟費用額，依後附計算書確定如主文第二項所示金額。
六、據上結論，本件上訴為不合法，依民事訴訟法第四百三十六條之三十二第二項、
    第四百四十四條第一項、第九十五條、第七十八條，裁定如主文。
中　　　華　　　民　　　國　　九十一　　年　　　三　　　月　　　五　　　日
　　　　　　　　　　　　　　　　　　民事第四庭審判長法　官　 謝明珠
　　　　　　　　　　　　　　　　　　　　　　　　　　法　官　 蔡政哲
　　　　　　　　　　　　　　　　　　　　　　　　　　法　官　 陳博文
不得抗告
計   算   書
項        目       金　　額（新台幣）           備   註
第二審裁判費       玖佰元
第二審送達郵費　　 陸拾捌元
合　　　　計　　　 玖佰陸拾捌元
右為正本係照原本作成
中　　　華　　　民　　　國　　九十一　　年　　　三　　　月　　　五　　　日
                                                    書記官   蔡嘉萍
